臺灣高等法院刑事判決　　　　　　　　　94年度上訴字第16號
上　訴　人　臺灣臺北地方法院檢察署檢察官
上訴人即
被告配偶　　甲○○
　　　　　　　　　　十三樓
上　訴　人
即　被　告　丁○○
　　　　　　　　　　十三樓（另案在臺灣臺北監獄執行中）
選任辯護人　李惠平律師
上列上訴人因被告毒品危害防制條例等案件，不服臺灣臺北地方
法院93年度重訴字第15號，中華民國93年12月9 日第一審判決（
起訴案號：臺灣臺北地方法院檢察署92年度偵字第18890 號），
提起上訴，本院判決如下：
    主  文
原判決撤銷。
丁○○意圖販賣而持有第二級毒品，處有期徒刑捌年；扣案第二
級毒品甲基安非他命驗餘淨重三千八百九十．二公克，保管字號
為臺灣臺北地方法院檢察署九十一年度綠保管字第五六０號）沒
收銷燬之；包裝前開毒品之包裝袋陸拾伍只、旅行袋壹只、及分
裝袋柒只，均沒收之。
    事  實
一、丁○○明知甲基安非他命係毒品危害防制條例第二條第二項
    第二款之第二級毒品，不得販賣、持有，及意圖販賣而持有
    ，丁○○竟非意圖販賣而取得第二級毒品甲基安非他命一批
    ，而持有之。嗣分裝為大小共六十五包（計毛重三千八百九
    十九．八公克，驗餘淨重三千八百九十．二公克），於九十
    一年二月十九日十五時許，將上開第二級毒品甲基安非他命
    中之六十四包（按大包3、小包61），及其所有供意圖販賣
    毒品所用之分裝袋七只（保管字號為九十一年度藍保管字第
    六一五號）放置於其所有之供販意圖賣毒品所用之旅行袋（
    即咖啡色背包，同第六一五號）內，將其中第二級毒品甲基
    安非他命一小包（按毛重一．四公克，驗餘淨重一公克，保
    管字號為九十一年度綠保管字第五六０號），藏放於鐵盒內
    放置於不知情之曹家寧（業經檢察官以九十一年偵字第三五
    五四號為不起訴處分確定）所使用之手提包內攜帶外出，擬
    伺機販賣牟利。於九十一年二月十九日二十二時許，丁○○
    駕駛車號七Ａ－五０００號自用小客車搭載曹家寧，行經在
    臺北市○○區○○路及樂利路口，為警據報盤檢而當場查獲
    ，並在上開車輛之後行李箱內扣得其所有內含前述物品之旅
    行袋（保管字號為九十一年度藍保管字第六一五號），另自
    曹家寧之手提包內查扣上開丁○○所有第二級毒品安非他命
    一包。嗣由丁○○於偵查中，供出上開毒品來源，因而破獲
    相關毒品製造網絡（詳證人保護資料袋）。
二、案經臺北市政府警察局大安分局報請臺灣臺北地方法院檢察
    署檢察官偵查起訴。
    理  由
一本院查：
（一）九十一年二月十九日為警查獲之結晶共計六十五包，經送
      內政部警政署刑事警察局檢驗，以呈色試驗法、氣相層析
      質譜分析法、核磁共振分析法鑑驗結果，檢出含有第二級
      毒品甲基安非他命成分。其中被告自己攜帶有六十四包（
      按大包3、小包61），另被告放置於不知情之曹家寧處之
      第二級毒品甲基安非他命有一小包（見九十一年偵字第三
      五五四號偵查卷第一０七頁，第一０八頁，並見保管字號
      為九十一年度綠保管字第五六０號），計毛重三千八百九
      十九．八公克，驗餘淨重三千八百九十．二公克，亦有該
      局九十一年三月十九日刑鑑字第０九一００三六二二五號
      鑑驗通知書在卷可參（詳見九十一年偵字第三五五四號卷
      第三二三至第三二五頁）。
（二）如事實欄所扣得之第二級毒品甲基安非他命六十五包，重
      量：計毛重三千八百九十九．八公克，驗餘淨重三千八百
      九十．二公克公克。被告丁○○係攜帶於車，於九十一年
      二月十九日晚間駕車外出而為警當場查獲。被告丁○○於
      原審九十三年十一月十八日審理中雖供稱：上開毒品係於
      查獲前一星期即放置於車內等語。然查甲基安非他命物稀
      價昂，且政府懸為禁令嚴加取締。本案為警搜索時，確實
      扣得前述數量龐大之毒品，及分裝袋（保管字號為臺灣臺
      北地方法院檢察署九十一年度藍保管字第六一五號，見偵
      字第三五五四號卷第三五二頁）；苟被告無販賣賺取不法
      利益之意圖，豈可能一次持有如此數量龐大之毒品，進而
      冒有被檢警單位查獲之風險？且甲基安非他命價格昂貴，
      取得不易，苟無利可圖，應無甘冒被查緝法辦重刑之危險
      ？
（三）被告雖另辯稱：被查獲的第二級毒品安非他命，是在九十
      一年過年時，朋友欠伊錢拿安非他命來抵債，因為自己有
      吸食所以就拿了，那個朋友欠七、八十萬，但是毒品應該
      是要一百萬元，所以我有再補他一些錢，安非他命是我自
      己要吸食，：：：，這些毒品的量我打算用幾個月，：：
      ：，我沒有打算販賣。惟參以被告已經予以分裝，並另準
      備有分裝之塑膠袋，復以旅行袋（即咖啡色背包，照片見
      偵查卷第二三頁、第二五頁）裝妥攜帶外出，其顯然有販
      賣而從中牟利之意圖，堪可屬合理認定。
（四）綜上所述，被告丁○○上開所辯，要屬卸責之詞，不足採
      信。本件事證明確，被告丁○○上開之犯行均堪認定，應
      予依法論科。
二、按毒品危害防制條例於九十二年七月九日修正公布，並於九
    十三年一月九日生效施行，該條例第五條第二項關於意圖販
    賣而持有第二級毒品規定之犯罪構成要件及刑罰並無何變更
    ，依刑法第二條第一項前段規定，自應適用裁判時之規定處
    罰。本院查無積極事證，足認被告丁○○係以營利之意圖而
    販入；又其意圖售出，但未著手，故既無販入行為，亦無售
    出之行為，故應僅論以意圖販賣而持有之，核犯同條例第五
    條第二項之罪。其單純持有第二級毒品之犯行，為意圖販賣
    而持有所吸收，不另論罪。檢察官起訴法條為該條例第四條
    第二項之販賣第二級毒品罪既遂罪，尚有未洽，應予變更。
    又被告丁○○於犯毒品危害防制條例第五條第二項之罪後，
    供出毒品來源因而破獲相關毒品製造網絡乙情，業經法務部
    調查局臺北市調查處以九十二年八月二十八日肆字第０九二
    四三四五九三一０號函覆在卷，並有相關案件之移送書（詳
    證人保護資料袋）附卷可參，爰依毒品危害防制條例第十七
    條之規定，減輕其刑。至公訴意旨雖認被告丁○○上開販賣
    毒品犯行得依證人保護法第十四條第一項之規定減輕其刑，
    然上開規定係以「因而使檢察官得以追訴該案之其他共犯者
    」為其構成要件之一，而本件被告丁○○與其所供述之毒品
    來源者間並無共犯之關係，自無上開證人保護法第十四條第
    一項之適用，附此敘明。
三、原審認被告丁○○罪證明確，而予論罪科刑，固非無見。惟
    查被告行為後，毒品危害防制條例業已修正公布施行，原判
    決未及比較新舊法，尚有未洽。且關於九十一年二月八日查
    獲，被告涉嫌毒品危害防制條例第四條第一項、第二項之販
    賣第一級、第二級毒品罪，及違反槍砲彈藥刀械管制條例第
    十二條第四項之未經許可持有子彈罪部分，本院認不能證明
    被告犯罪（見理由四），原判決卻併予論罪科刑，亦有未洽
    。再關於九十一年二月十九日，在臺北市○○區○○路與樂
    利路口為警查獲，扣得第一級毒品海洛因一包（淨重○點二
    二公克）部分，經查係被告自己施用，業經另案判刑確定，
    且此部分未經起訴，原審予以論罪，顯然違法（見理由五）
    。被告丁○○及其配偶上訴意旨，均否認被告丁○○有犯罪
    之意圖，雖未足採，但原判決關於被告丁○○意圖販賣而持
    有第二級毒品部分既有前揭可議之處，仍屬無可維持，應由
    本院將原判決關於被告意圖販賣而持有第二級毒品部分撤銷
    改判。爰審酌被告有偽造文書、贓物、施用毒品等前科，素
    行並非良好，其意圖販賣而持有本案巨量之第二級毒品安非
    他命，若販賣得逞將對多數人之身心、健康、家庭和樂產生
    巨大不良影響，暨犯罪之動機、所用手段，及其犯後否認犯
    行之態度等一切情狀，量處如主文第二項所示之刑。扣案之
    第二級毒品甲基安非他命驗餘淨重三千八百九十．二公克（
    保管字號為九十一年度綠保管字第五六０號，見偵查卷第三
    二二頁）沒收銷燬之。包裝前開海洛因所用之包裝袋六十五
    只，旅行袋一只（即咖啡色背包）及分裝袋七只，係被告所
    有供前開犯罪所用之物，應依毒品危害防制條例第十九條第
    一項宣告沒收，又該包裝袋二只經扣押在案，並無全部或一
    部不能沒收之情形，故不另為追徵其價額或以其財產抵償之
    諭知。
四、公訴意旨另以：被告丁○○先於不詳時、日，向姓名年籍不
    詳之人，販入數量不詳之第一級毒品海洛因及第二級毒品安
    非他命，藏放在丁○○女友即綽號「霜霜」之丙○○出面租
    賃之臺北縣中和市○○路七五五號八樓之九房屋內，復於九
    十一年二月八日下午三時許，撥打0000000000號
    行動電話，委請乙○○（按業經本院以九十二年度上訴字第
    一六一一號刑事判決判處無罪在案）將丁○○所有藏放於手
    提袋內之第一級毒品海洛因九包（淨重五十點一九公克）、
    第二級毒品安非他命三包（淨重三點六公克）及具殺傷力之
    制式子彈一顆，自臺北縣中和市○○路七五五號八樓之九攜
    出後，準備交付丁○○販賣予不特定人施用。嗣經警於九十
    一年二月八日十八時三十分許，持臺灣板橋地方法院法官核
    發之搜索票前往上址搜索時，當場查獲，並扣得上開毒品及
    電子磅秤一台、製毒模具一組、分裝袋一百七十只、玻璃球
    吸食器二組、具殺傷力之制式子彈一顆。因認被告丁○○此
    部分告所為，係犯毒品危害防制條例第四條第一項之販賣第
    一級毒品罪嫌，同條第二項之販賣第二級毒品罪嫌，及槍砲
    彈藥刀械管制條例第十二條第四項之未經許可持有子彈罪嫌
    。其所犯之販賣第一級毒品罪嫌、販賣第二級毒品罪嫌及未
    經許可持有子彈罪嫌間，係一行為觸犯數罪名，屬想像競合
    犯，依刑法第五十五條前段，從較重之販賣第一級毒品罪嫌
    處斷等情。經查：
（一）查刑事訴訟法第156條第2項規定：被告之自白不得作為有
      罪判決之唯一證據，仍應調查其他必要之證據，以察其是
      否與事實相符。其立法意旨乃在防範被告自白之虛擬致與
      真實不符，故對自白在證據上之價值加以限制，明定須藉
      補強證據以擔保其真實性。又利用共同被告之共犯或非共
      同被告之共犯之自白或其他不利於己之陳述，為認定被告
      犯罪之證據，不特與利用被告自己之自白作為其犯罪之證
      明同有自白虛偽性之危險，亦不免有嫁禍於被告而為虛偽
      供述之危險，自亦不得以其自白或不利於己之陳述作為被
      告有罪判決之唯一證據，仍應調查其他補強證據，以察其
      是否與事實相符，並非絕對可由法院自由判斷該共犯之自
      白之證明力，況犯毒品危害防制條例第4條第1項至第3項
      、第5條第1項至第三項、第6條第1項至第3項、第7條第1
      項至第3項、第8條第1項至第3項、第10條或第11條第1、2
      項之罪，供出毒品來源，因而破獲者，得減輕其刑，同條
      例第17條定有明文，則施用毒品之人，如供出毒品來源因
      而破獲，既得藉以邀求寬典減輕其刑，為擔保其所為不利
      於對向共犯之陳述之真實性，尤應有足以令人確信其陳述
      為真實之補強證據，始得據為不利被告之認定（最高法院
      九十一年度台上字第六０八五號判決參照）。
（二）起訴意旨認被告涉有此部分犯行，無非係以：證人丙○○
      、乙○○在警詢中之證述：此部分之扣案物品確為被告丁○○所有，且證人稱被告曾於九十一年二月八日下午三時
      許，撥打0000000000號行動電話，委請乙○○
      將被告所有藏放於手提袋內之扣案物品自臺北縣中和市○○路七五五號八樓之九攜出等，為其論據。
（三）訊據被告丁○○則堅決否認有此部分之販賣毒品及持有子
      彈之犯行，辯稱：九十一年二月八日所查獲之毒品及子彈
      均非伊所有。該房子也不是伊租的，而且伊也不知道丙○○、乙○○她們的電話號碼。二月八日丙○○、乙○○她
      們被查獲之前，也沒有打電話給乙○○等語。
（四）於九十一年二月八日為警查獲之上開內含第一、二級毒品
      、制式子彈、電子磅秤及分裝袋之鐵盒，確係證人乙○○
      於當日攜出被查獲乙情，業經證人乙○○於原審、及本院
      審理中證述在卷，核與證人丙○○於原審及本院審理中證
      述之情節相符。該日為警查獲之白粉九包，經送法部調查
      局檢驗之結果，均檢出含有第一級毒品海洛因成分，此有
      該局九十三年四月四日調科壹字第０六０００六００九號
      鑑定通知書一紙在卷可稽（詳見九十二年偵字第一八八九
      ０號卷第七七頁）；又同日所查獲之結晶三包，經送法部
      調查局檢驗之結果，均檢出含有第二級毒品甲基安非他命
      成分，亦有該局九十三年七月六日調科壹字第０九三六二
      三九四０００號檢驗通知書一紙在卷可參（見原審卷第鎮
      二五０頁）；又扣案之子彈，經送內政部警政署刑事警察
      局鑑驗結果，認係Israeli Milita ry Industries廠製口
      徑九ＭＭ制式子彈，而具殺傷力，此有該局九十一年三月
      十三日刑鑑字第０九一００四四八一０號函一份附卷可稽
      （詳見九十二年偵字第一八八九０號卷第四六至第四七頁
      ）。
（五）按證人丙○○於九十一年二月九日警詢中證稱：「（問：
      丁○○是否為你所稱之「大力」？）是的。」、「（問：
      警方所查扣之製毒模具、分裝袋及電子磅秤等，是否為你
      和乙○○、丁○○等人共同販毒之使用工具？）我不知道
      他販毒的事，我們（和乙○○）也沒有販毒，東西是丁○○在昨（八）日我們出門前，他打電話叫乙○○替他帶出
      來的。」等語。證人丙○○於原審審理中亦證稱：「（問
      ：當天要出門前證人乙○○有無接到電話？）有，但是我
      不知道電話的內容，我不知道電話是誰打。」、「（問：
      證人乙○○接電話的時候，你有無接到電話？）當時我一
      直在講電話。」等語。惟此乃屬被告以外之人於審判外之
      言詞陳述，證人丙○○於臺灣板橋地方法院九十一年訴字
      第一四００號案件九十一年八月十五日調查中證稱：上開
      鐵盒係蔡宜興所有等語，復於九十一年九月十八日另具狀
      陳明：上開毒品係經證人乙○○告知為綽號「大力」之人
      所有等語，此有刑事聲請狀一份附卷可稽；其於本院審理
      時證述：「（二月八日該日下午乙○○是否確實有接到電
      話？）有，我有聽到乙○○有接電話，但是我沒有聽到通
      話內容。」，是丙○○所謂電話乃係聽乙○○轉告，是證
      人丙○○之證言，為傳聞證據，並無證據能力。
（六）至證人乙○○於原審九十三年七月十五日審理中證稱：「
      （提示板院九十一年訴字第一四００號九十一年十一月五
      日的調查筆錄第三頁，剛才你所述你沒有告訴被告丁○○
      要去中和市○○路處所，為何與在板院調查中供述當天只
      有被告丁○○知道你要跟證人丙○○出去玩，證人丙○○
      有將你的行動號碼給被告丁○○，為何前後供述不同？）
      我不知道被告丁○○是否知道我要跟證人丙○○去玩，但
      是筆錄中提到，如果被告丁○○找不到證人丙○○，會打
      我的手機這是對的。」、「（問：提示高等法院上訴字第
      六一一號九十二年六月十日審判筆錄第五頁，為何當時會
      指證被告丁○○？）打電話的人應該是被告丁○○。」、
      「（問：是否知道被告丁○○的綽號？）我不曉得，我都
      叫他大立。」、「（問：是否知道打電話的人是誰？）他
      沒有明確的告訴我他是誰，我認為他可能是大立。」等語
      。證人乙○○於本院進行交互詰問時證稱：「（是否確定
      打電話之人是何人？）他沒有表示身分。」、「（當時通
      話的內容為何？）時間已經過兩年，我僅記得他告訴我要
      把東西拿下去這樣而已。我僅記得這樣子。」、「妳是說
      該人如何說？）他是要我跟『霜霜』講，要『霜霜』把東
      西拿下去。」、「（當時你與他通話時間大約多久？）幾
      分鐘而已。」、「該人是否有表示他的身分是丁○○或是
      大力？）沒有。」、「（妳說打電話的人沒有表明身分，
      妳是否知道該人是誰？）聽聲音像是大力。」、「妳所指
      大力是誰？）丁○○。」、「（系爭鐵盒內的東西你是否
      知悉？）我是在警察查獲打開之後才知道鐵盒裡放有什麼
      東西。」；證人乙○○於當日接獲來電指示而攜出鐵盒，
      依其主觀之判斷係被告丁○○，然並無客觀之證據足認確
      係被告丁○○所打之電話。
（七）證人丙○○於本院接受交互詰問時證稱：「（中和市○○
      路七五五號八樓之九的房子是何人所承租？繳付租金？）
      是我在居住，並由朋友繳付租金。」、「（這位繳租朋友
      是否是被告丁○○？）不是。」、「（你在二月八日之前
      是否有在前述房子內看到本案係爭的鐵盒？）沒有，但事
      後乙○○有告訴我說有人打電話來，要我把鐵盒拿下樓去
      。」、「（該鐵盒裡面放置什麼東西，你事前是否知道？
      ）不知道。」、「（該鐵盒係何人所有？）我不知道。」
      、「（鐵盒是由何人拿出房外？）乙○○，事後乙○○才
      告訴我說她有接到電話，電話中的人要拿該鐵盒。」、「
      （是否不止丁○○會去找妳？大約會有多少人到你的住所
      ？）是的，大約會有十幾個人來找我。」。由證人之證言
      ，該場所既非被告丁○○所租用，且上開鐵盒內之物品亦
      無積極證據足認屬被告丁○○所有。
（八）在此案發生前，本案證人證人丙○○曾因涉有有販賣毒品
      罪嫌，經臺灣板橋地方法院檢察署檢察官以八十七年度偵
      緝字第一六七號、偵字第二四一七號、第五五九二號提起
      公訴；另證人乙○○亦曾因涉有有販賣毒品罪嫌，經臺灣
      臺北地方法院檢察署檢察官以八十八年度字第二七一九號
      提起公訴，纏訟經年，有前科表，及本院九十四年度上更
      （二）字第八號，最高法院九十二年度台上字第一一九六
      號判決書可證。則證人丙○○、乙○○深知販賣毒品等罪
      責甚深。依前揭最高法院判決要旨說明，證人供述之真實
      性，確實可疑；且此部分，欠缺足以令人確信其陳述為真
      實之補強證據，不得據為不利被告丁○○之認定。
（九）此外，復查無其他積極證據可資證明被告丁○○有此部分
      違反毒品危害防制條例、槍砲彈藥刀械管制條例之犯行，
      不能證明被告丁○○此部分犯罪。惟因公訴人認被告丁○○此部分犯行與前開有罪部分，具有想像競合犯、或連續
      犯之裁判上一罪關係，爰不另為無罪判決之諭知。
五、至原審判決意旨另以：被告於九十一年農曆過年後至九十一
    年二月十九日為警查獲前七日內某日某時許，在臺北縣中和
    市馬路上，自真實姓名年籍不詳之綽號「阿仁」販入第一級
    毒品海洛因一包（驗餘淨重零點二二公克，保管字號臺灣臺
    北地方法院檢察署九十一年度青保管字第五八號），認被告
    此部分所為，亦觸犯毒品危害防制條例第四條第一項之販賣
    第一級毒品罪等情。按於九十一年二月十九日所查獲之白粉
    一包，經送法部調查局檢驗之結果，檢出含有第一級毒品海
    洛因成分，此有該局九十一年三月十二日調科壹字第０二０
    ００五一九九號鑑定通知書一紙在卷可稽。惟被告辯稱此一
    小包毒品海洛因係供自己施用，絕非供販賣之用。經查此一
    小包第一級毒品海洛因一包（驗餘淨重零點二二公克），並
    不在臺灣臺北地方法院檢察署92年度偵字第18890號起訴書
    之起訴範圍內。且被告丁○○涉嫌自九十一年二月十日至同
    年二月十八日止，在其臺北縣新店中正路七○○巷六十八號
    十六樓賃屋處，以摻入香菸方式，連續施用第一級毒品海洛
    因多次。嗣於九十一年二月十九日下午十時許，在臺北市○○區○○路與樂利路口為警查獲，且扣得第一級毒品海洛因
    一包（淨重○點二二公克）。經檢察官以九十一年度毒偵字
    第二七０號提起公訴，原審於九十一年六月十日以九十一年
    度訴字第二七六號判決處「丁○○連續施用第一級毒品，處
    有期徒刑柒月。扣案第一級毒品海洛因壹包（淨重零點貳貳
    公克）沒收銷燬之。」，被告不服上訴，亦經本院於九十一
    年八月二十日以九十一年度上訴字第二０七五號判決上訴駁
    回而確定。原審對於此未經起訴之事實，亦予以審判，顯不
    合法，併予敘明。
據上論斷，應依刑事訴訟法第三百六十九條第一項、第第三百六
十四條、第二百九十九條第一項前段、第三百條，修正後毒品危
害防制條例第五條第二項、第十七條、第十八條第一項前段、第
十九條第一項，刑法第十一條前段、第二條第一項前段，判決如
主文。
本案經檢察官覃正祥到庭執行職務。
中　　華　　民　　國　　94　　年　　4　　月　　20　　日
　　　　　　　　　刑事第九庭審判長法　官　陳　祐　治
　　　　　　　　　　　　　　　    法　官  黃　聰　明
　　　　　　　　　　　　　　  　　法　官  王  炳  梁
以上正本證明與原本無異。
如不服本判決，應於收受送達後十日內向本院提出上訴書狀，其
未敘述上訴之理由者並得於提起上訴後十日內向本院補提理由書
（均須按他造當事人之人數附繕本）。
                                  書記官　潘　大　鵬
中　　華　　民　　國　　94　　年　　4 　　月　　21　　日
附錄本案論罪科刑法條全文：
毒品危害防制條例第5條第2項：
意圖販賣而持有第 2 級毒品者，處五年以上有期徒刑，得併科新
臺幣五百萬元以下罰金。
毒品危害防制條例第17條：
犯第4條第1項至第4項、第5條第1項至第4項前段、第6條第1項至
第4項、第7條第1項至第4項、第8條第1項至第4項、第10條或第1
條第1項、第2項之罪，供出毒品來源，因而破獲者，得減輕其刑
。
毒品危害防制條例第18條第1項：
查獲之第1、二級毒品及專供製造或施用第1、二級毒品之器具，
不問屬於犯人與否，均沒收銷燬之；查獲之第3、四級毒品及製
造或施用毒品之器具，無正當理由而擅自持有者，均沒入銷燬之
。但合於醫藥、研究或訓練之用者，得不予銷燬。
毒品危害防制條例第19條第1項：
犯第4條至第9條、第12條、第13條或第14條第1項、第2項之罪者
，其供犯罪所用或因犯罪所得之財物，均沒收之，如全部或一部
不能沒收時，追徵其價額或以其財產抵償之。
